【裁判字號】    92,交易,93
【裁判日期】    921229
【裁判案由】    過失致死
【裁判全文】
臺灣雲林地方法院刑事判決                          九十二年度交易字第九三號
    公  訴  人  臺灣雲林地方法院檢察署檢察官
    被      告  乙○○
右列被告因過失致死案件，經檢察官提起公訴（九十二年度偵字第三二０一號），本
院裁定進行簡式審判程序並判決如左：
    主  文
乙○○從事業務之人，因業務上之過失致人於死，處有期徒刑陸月，如易科罰金，以
佰元折算壹日，緩刑貳年。
    事  實
一、乙○○係從事農作物收割，平日駕駛無牌照之自用小貨車運載農割機具使用，運
    載農割機具為其附隨業務，為從事業務之人。其於民國九十年十一月十六日中午
    十二時三十分許，駕駛無車牌號碼之自小貨車載運農割機具，沿雲林縣斗六市○
    ○路由東往西方向行駛，途經上述未劃有標線路段與產業道路之無號誌丁字型交
    岔路口轉彎處時，乙○○本應注意車輛行經無號誌交岔路口，應減速慢行，作隨
    時停車之準備，且車輛駕駛人應注意車前狀況，隨時採取必要之安全措施，又汽
    車交會時，會車相互之間隔不得少於半公尺，而依當時情況，天候晴，路面乾燥
    無缺陷，無障礙物，視距良好，別無不能注意之情事，詎乙○○疏未注意，適有
    賴良育所騎乘之車號ＮＴＵ－八二七號重型機車沿同路段由西往東駛至上述交岔
    路口時，亦疏未注意車前狀況，隨時採取必要之安全措施，又未注意兩車會車時
    應保持半公尺以上之間隔，且未注意行經無號誌交岔路口應減速慢行等規定，乙
    ○○見賴良育機車駛來緊踩煞車，未採取其他必要之安全措施，致賴良育之機車
    車頭左側手把與乙○○上述自小貨車車頭左側發生擦撞，該機車因而彈撞自小貨
    車左後側車輪，並即碰撞自小貨車左側路面倒地，賴良育因此受有頭部挫傷、顱
    內出血之重創，經送醫急救仍不治死亡。乙○○見狀下車，隨即電請林談鐵報警
    處理。警方事後趕至現場，於偵查機關知悉犯人前，乙○○即向警方自首其為肇
    事者，並靜候裁判。
二、案經賴良育之母甲○○告訴雲林縣警察局斗六分局報告臺灣雲林地方法院檢察署
    檢察官相驗屍體後偵查起訴。
    理  由
一、上述犯罪事實業據被告乙○○坦白承認，核與卷附之道路交通事故調查報告表、
    現場照片所示情形相符。賴良育係因本件車禍死亡之事實，為檢察官督同檢驗員
    相驗屍體屬實，製有驗斷書、相驗屍體證明書、勘驗筆錄在卷可稽，復有醫院之
    法醫參考病歷摘要附卷可憑，並據告訴人甲○○指訴在卷。被告於審理時雖一度
    辯稱其於行經該交岔路口轉彎處時是靠道路最右邊行駛，並未偏向中間云云，惟
    依據現場照片顯示，被告駕駛自小貨車停止處雖係靠近道路右側，但仍與道路右
    側有相當之距離，而且自小貨車係停置在接近道路中央位置，足認自小貨車與機
    車係在道路中央位置發生碰撞，信係被告與賴良育於會車時未保持半公尺以上之
    安全距離所致，是被告所辯其係靠最右側行駛云云，尚不足取。又被告自承其當
    時車輛時速為三十公里，見賴良育之機車時距離該機車約八公尺，則依據交通部
    頒「汽車行駛距離及反應距離一覽表」顯示，車輛時速三十公里時，駕駛人得以
    反應之距離為六˙二四公尺，可見被告於見到賴良育之機車時，尚有得以採取必
    要安全措施之反應時間。又被告供稱其係見到賴良育之來車始緊急踩煞車，隨即
    發生碰撞等語，由此亦足見被告於行經上述交岔路口時，是未減速慢行，作隨時
    停車之準備。
二、按車輛行經無號誌交岔路口時，應減速慢行，作隨時停車之準備；車輛會車時，
    相互之間隔不得少於半公尺；又車輛駕駛人應注意車前狀況，隨時採取必要之安
    全措施，道路交通安全規則第九十三條第一項第三款、第一百條第五款、第九十
    四條第三項分別定有明文。而車禍發生時之情況係天候晴、路面乾燥無缺陷、無
    障礙物，有上述調查報告表可參，顯然別無不能注意之情事。則被告猶疏未注意
    而肇事，其有過失甚明。此經檢察官送請台灣省嘉雲區車輛行車事故鑑定委員會
    鑑定肇事因素，鑑定委員會亦認若二車在道路中間擦撞，則賴良育駕駛重機車與
    被告駕駛無牌照自大貨車，二車行經未劃標線道路，會車互未保持安全間隔，同
    為肇事原因，此有上述鑑定委員會九十二年七月八日嘉鑑字第九二０六三六號函
    文在卷可考。賴良育本身雖亦有相同之過失行為，惟此難辭被告之責。另被告之
    過失導致本件車禍致使賴良育死亡之事實，前已敘明，是被告之過失與死者之死
    亡間有相當因果關係，亦無疑義。本件事證明確，被告犯行堪以認定，自應依法
    論科。
三、核被告所為，係犯刑法第二百七十六條第二項之業務過失致死罪。起訴書認被告
    係犯同法第二百七十六條第一項之過失致死罪，尚有未洽，公訴檢察官亦到庭更
    正起訴法條，是本件起訴法條應予變更。被告於肇事後，偵查犯罪機關發覺犯人
    前，即託林談鐵報案，並於警方趕至現場時向警方自承其為肇事者等情，為被告
    供稱明確，並有警方製作之案件初步調查報告書在卷足參。基此，被告是自首犯
    罪，依法減輕其刑。
四、本院審酌被告犯後坦白犯行，態度良好，且被告已與告訴人即死者家屬達成民事
    損害賠償之和解，並已清償完畢，此為被告供稱無誤，復有調解書一份在卷可稽
    ，足見被告是有悔意，被告平日從事農作，除自己耕作收割之外，亦受託為他人
    收割農作貼補家用，平日工作甚為辛勞，所得之報償亦屬微薄，其家中尚有四個
    小孩及妻子、父母待扶養照顧，家境生活尚屬清苦，又其於本件雖有如上之過失
    情節，但死者本身亦與有過失，肇事情節均屬相當等一切情狀，量處如主文所示
    之刑，並諭知易科罰金之折算標準。被告前未曾受有期徒刑以上刑之宣告，有台
    灣高等法院被告全國前案紀錄表在卷可證，其犯罪後已知悔悟，本院認其經此教
    訓後，當益知警惕，信無再犯之虞，因認其所宣告之刑，以暫不執行為適當，併
    予宣告緩刑二年，以勵自新。
據上論斷，應依刑事訴訟法第二百七十三條之一第一項、第二百九十九條第一項前段
、第三百條，刑法第二百七十六條第二項、第六十二條前段、第四十一條第一項前段
、第七十四條第一款，罰金罰鍰提高標準條例第一條前段、第二條，判決如主文。
中      華      民      國    九十二    年     十二     月    二十九    日
                                        臺灣雲林地方法院刑事第五庭
                                            法  官  侯廷昌
右正本證明與原本無異。
如不服本判決，應於判決送達後十日內向本院提出上訴狀( 應附繕本 )。
                                            書記官  黃秋萍
中      華      民      國    九十二    年     十二     月    二十九    日
附錄法條：刑法第二百七十六條第二項
中華民國刑法第二百七十六條
 (過失致死罪)
因過失致人於死者，處二年以下有期徒刑、拘役或二千元以下罰金。
從事業務之人，因業務上之過失犯前項之罪者，處五年以下有期徒刑或拘
役，得併科三千元以下罰金。


司法院資訊處製作；財團法人民間司法改革基金會備份。
